【裁判字號】    92,台上,5833
【裁判日期】    921016
【裁判案由】    違反醫師法
【裁判全文】
最高法院刑事判決                              九十二年度台上字第五八三三號
    上 訴 人  甲○○
右上訴人因違反醫師法案件，不服台灣高等法院高雄分院中華民國九十年三月二十八
日第二審判決（八十九年度上易字第二一一五號，起訴案號：台灣屏東地方法院檢察
署八十八年度偵字第四六八二號），提起上訴，本院判決如左：
    主  文
原判決撤銷，發回台灣高等法院高雄分院。
    理  由
本件原判決認定上訴人甲○○未取得合法中醫師資格，不得執行醫療業務，其僅領有
傳統整復員證書，並在屏東縣枋寮鄉○○路一之一號開設順安國術館，以從事推拿整
復、外敷膏藥、腳底按摩等傳統民俗療法為其業務。民國八十八年四月二十四日十四
時許，有陳新傳因左腳腳踝扭傷，由其子陳金源陪同至上開國術館求診，上訴人即以
含有黃柏、黃岑等中藥成分之藥粉拌合米酒後塗抹在陳新傳患部，並裹上紗布，翌（
二十五）日陳新傳再前往求診，上訴人竟擅自執行醫療業務，且應注意，能注意而疏
未注意，以未經消毒之三稜針刺入陳新傳患部為之放血，再以前開藥粉拌合米酒塗抹
其患部，並裹上紗布。嗣陳新傳之左腳因上訴人上開疏失，導致壞疽性發炎併敗血症
。翌（二十六）日陳新傳再次前往求診，上訴人則在其患部塗抹紅藥水。陳金源見其
父病情惡化，旋帶同前往同鄉枋寮醫院、東港鎮安泰醫院等處求診均未見效，乃轉至
長庚紀念醫院高雄分院接受左下肢膝上截肢手術，以防病情繼續惡化，陳新傳之左肢
機能終因之毀敗而受有重傷等情。因認第一審判決論處上訴人未取得合法醫師資格，
擅自執行醫療業務，因而致人傷害罪刑（處有期徒刑二年），為無不合，予以維持，
駁回上訴人在第二審之上訴。固非無見。
惟查：有罪之判決書，對被告有利之證據不採納者，應說明其理由，為刑事訴訟法第
三百十條第二款所明定。故有罪判決書對於被告有利之證據，如不加採納，必須說明
其不予採納之理由，否則即難謂無判決不備理由之違誤。原判決事實認上訴人未取得
合法中醫師資格，且應注意，能注意，疏未注意，以未經消毒之三稜針刺入陳新傳患
部為之放血，再以中藥粉拌合米酒塗抹其患部，並裹上紗布，而執行醫療業務，並因
該疏失，使陳新傳左腳罹患壞疽性發炎併敗血症，終致截肢之重傷害等情，因而論以
修正前醫師法第二十八條第二項之罪，並依刑法相關條文加重其刑。然上訴人於偵審
中始終否認有以三稜針刺入陳新傳患部為其放血情事，其原審之選任辯護人復具狀聲
請傳訊證人陳靜雄、黃耀貴、張正夫及張潘枝梅，且稱陳靜雄係介紹陳新傳前往其國
術館之人，其知上訴人未曾以三稜針為人放血，其餘三位證人則於上訴人為陳某推拿
、按摩時在場目睹，均能證明其未有以三稜針為陳新傳放血等語（見原審卷第六十三
頁背面、第六十四頁），而上開證人於原審調查時亦到庭證明所辯上情無訛（見同上
卷第七十六至七十八頁）。此係對上訴人有利之證據，原判決未予採酌，竟未於判決
內說明不採之理由，尚嫌理由不備。是上訴意旨，執以指摘原判決違法，尚非全無理
由，應認原判決有撤銷發回更審之原因。又醫師法於原審判決後之九十一年一月十六
日已經修正，新法除第二十八條第一項之法定刑度定為有期徒刑六月以上，五年以下
，得併科新台幣三十萬元以上一百五十萬元以下罰金外，並將同條第二項關於加重結
果犯之規定刪除。案經發回，更審判決對此宜予注意，併此敘明。
據上論結，應依刑事訴訟法第三百九十七條、第四百零一條，判決如主文。
中      華      民      國    九十二    年      十      月     十六     日
                              最高法院刑事第十二庭
                                  審判長法官  張  淳  淙
                                        法官  謝  俊  雄
                                        法官  蘇  振  堂
                                        法官  張  春  福
                                        法官  呂  丹  玉
      右正本證明與原本無異
                                              書  記  官
中      華      民      國    九十二    年      十      月    二十三    日


司法院資訊處製作；財團法人民間司法改革基金會備份。
